臺灣高雄地方法院刑事判決　　　　　　　99年度訴字第1566號
公　訴　人　臺灣高雄地方法院檢察署檢察官
被　　　告　程德瑋
選任辯護人　張永昌律師（財團法人法律扶助基金會委任）
　　　　　　陳煜昇律師（財團法人法律扶助基金會委任）
上列被告因違反毒品危害防制條例案件，經檢察官提起公訴（99
年度偵字第10296號），本院判決如下：
    主  文
程德瑋(一)犯販賣第二級毒品罪，累犯，處有期徒刑柒年貳月。扣
案之紅色SonyEricsson牌行動電話（序號00000000-000000-0，
內含門號0000000000號sim卡壹張）壹支，沒收；未扣案之販賣
第二級毒品所得新臺幣伍佰元，沒收，如全部或一部不能沒收時
，以其財產抵償之。(二)又犯販賣第二級毒品罪，累犯，處有期徒
刑柒年陸月。扣案之銀色SonyEricsson牌行動電話（序號000000
00000000-0-00，內含門號0000000000號sim卡壹張）壹支，沒收
；未扣案之販賣第二級毒品所得新臺幣貳仟元，沒收，如全部或
一部不能沒收時，以其財產抵償之。(三)又犯販賣第二級毒品罪，
累犯，處有期徒刑柒年陸月。扣案之第二級毒品甲基安非他命晶
體肆包（均含包裝袋，驗後淨重分別為參點肆柒肆公克、參點肆
玖參公克、壹點捌肆玖公克、零點零玖伍公克），均沒收銷燬之
；扣案之紅色SonyEricsson牌行動電話行動電話（序號00000000
-000000-0，內含門號0000000000號sim卡壹張）壹支，沒收；未
扣案之販賣第二級毒品所得新臺幣貳仟元，沒收，如全部或一部
不能沒收時，以其財產抵償之。(四)應執行有期徒刑壹拾年。扣案
之第二級毒品甲基安非他命晶體肆包（均含包裝袋，驗後淨重分
別為參點肆柒肆公克、參點肆玖參公克、壹點捌肆玖公克、零點
零玖伍公克），均沒收銷燬之；扣案之銀色SonyEricsson牌行動
電話（序號0000000000  0000-0-00，內含門號0000000000號sim
卡壹張）及紅色SonyEricsson牌行動電話（序號00000000-000000
-0，內含門號0000000000號sim卡壹張）各壹支，均沒收；未扣
案之販賣第二級毒品合計所得新臺幣肆仟伍佰元，沒收，如全部
或一部不能沒收時，以其財產抵償之。
    事  實
一、程德瑋於民國（下同）96年間因施用第二級毒品案件，經本
    院96年度簡字第5418號判決減刑為有期徒刑1月確定，於96
    年11月13日易科罰金執行完畢，再於97年間又因施用第二級
    毒品案件，經本院97年度審簡字第6188號判決判處有期徒刑
    4月確定，於98年5月26日易科罰金執行完畢。
二、程德瑋仍未悔改，已明知甲基安非他命係毒品危害防制條例
    第2條第2項第2款所明定之第二級毒品，依法不得持有、販
    賣，竟基於販賣第二級毒品甲基安非他命之各別犯意，分別
    為下列販賣第二級毒品甲基安非他命之行為：
   (一)於99年2月19日14時58分23秒許，以所使用0000000000門號
     在與許家瑋所使用00-0000000公用電話〔設於高雄市鳳山
     區（99年12月25日改制前為高雄縣鳳山市，以下皆同）鳳
     林路139號7-11便利商店，設置編號為0000000〕的通訊交
     談中合意以新臺幣（下同）500元之價格，販賣甲基安非他
     命1包予許家瑋。程德瑋遂旋即於當日某時，至高雄市大寮
     區○○○路398之29號「鳳林網咖」交付甲基安非他命1 包
     予許家瑋，並取得對價500元。
   (二)於99年3月6日18時40分04秒許，以所使用之0000000000
     門號在與楊榮龍所使用0000000000門號之通訊交談中合意
     以2,000元之價格，販賣甲基安非他命1包予楊榮龍。程德
     瑋遂旋即於當日某時在楊榮龍位於高雄市鳳山區○○○路
     58巷42號13樓之3住處之地下室1樓停車場（起訴書簡略記
     載為高雄縣鳳山市○○○路天空之城之地下室1樓），交付
     甲基安非他命1包予楊榮龍，並取得對價2,000元。
   (三)於99年3月11日13時28分20秒許，以所使用之0000000000
     門號在與楊榮龍所使用之0000000000門號之通訊交談中合
     意以2,000元之價格，販賣甲基安非他命1包予楊榮龍。程
     德瑋遂於當日晚間18時許，在楊榮龍前揭住處地下室1樓停
     車場（起訴書簡略記載為高雄縣鳳山市○○○路天空之城
     之地下室1樓），交付甲基安非他命1包給楊榮龍，並取得
     對價2,000元。
三、嗣經警於99年3月17日持搜索票，前至楊榮龍上揭住處執行
    搜索時，當場在該處地下室1樓逮捕程德瑋，並扣得第二
    級毒品甲基安非他命4包（均含包裝袋，驗後淨重分別為3.4
    74、3.493、1.849、0.095公克）程德瑋所有用以上揭販
    賣第二級毒品甲基安非他命之銀色SonyEricsson牌行動電
    話（序號00000000000000-0-00，內含門號0000000000號sim
    卡1張）及紅色SonyEricsson牌行動電話行動電話（序號000
    00000-000000-0，內含門號0000000000號sim卡1張）各1支
    ，循線查獲上情。
四、案經高雄縣市政府警察局鳳山分局報請臺灣高雄地方法院檢
    察署檢察官偵查後起訴。
    理  由
壹、證據能力部分
一、按被告以外之人於審判外之陳述，雖不符刑事訴訟法第159
    條之1 至第159 條之4 之規定，而經當事人於審判程序同意
    作為證據，法院審酌該言詞陳述或書面陳述作成時之情況，
    認為適當者，亦得為證據；當事人、代理人或辯護人於法院
    調查證據時，知有第159 第1 項不得為證據之情形，而未於
    言詞辯論終結前聲明異議者，視為有前項之同意，刑事訴訟
    法第159 條之1 及之5 分別定有明文。
二、本案認定事實所引用之卷內證據資料，除原已符同法第159
    條之1 至第159 條之4 規定，及法律另有規定等傳聞法則例
    外規定，而得作為證據外，並無證據證明係公務員違背法定
    程式所取得，而檢察官於本院行準備程序時，已同意其作為
    本案證據之證據能力，被告程德瑋則爭執許家瑋、楊榮龍於
    警詢及偵查中所為陳述之證據能力，其餘證據則同意其證據
    能力，本院審酌許家瑋於警詢所為陳述，與其嗣後於本院
    審判中所述「（問：你剛剛說你有跟程德瑋買安非他命，你
    最後一次跟他買是何時？）那時我也沒有拿錢給他，因為當
    時我身上都沒錢，是他請我的」、「（問：為什麼在警局時
    說是用五百元買的，在偵查中也說是跟他買的？）因為在警
    局時我人迷迷糊糊不知道，在檢察官那邊檢察官問說我在警
    察局作的筆錄，我也不知道怎麼跟檢察官回答」等語不符，
    然(1)以證人許家瑋係於本案被告遭逮捕（99年3月17日）之
    前，於99年3月2日警詢時即稱於99年2月16日以500元在高雄
    市○○區○○路「鳳林網咖」向被告購入甲基安非他命1包
    ，且被告習慣將毒品夾藏於襪子內之情，並表示當時精神狀
    況良好，同意夜間詢問等語（見警詢卷頁21-22），(2)嗣被
    告為警逮捕後，確於被告右腳襪子內查獲毒品甲基安非他命
    （見警詢卷頁5被告供述），(3)且經員警實地探查確有「鳳
    林網咖」設於高雄市○○區○○路398之29號（見99偵10296
    卷頁61-69），(4)又許家瑋嗣於99年3月26日檢察官偵訊時即
    表示因為會怕而不願意作證，雖警詢所述曾經跟被告購買毒
    品乙事屬實，仍不願意作證，且怕遇到被告，被他知道，會
    有危險等語（見99偵10296卷頁30-31），足見證人許家瑋之
    後到庭接受被告詰問顯然已造成心理上壓力，自堪認證人許
    家瑋於警詢時之陳述有較可信之特別情況，且除警詢及審判
    中證述外，許家瑋於偵訊中並未具結，是許家瑋警詢證述為
    證明犯罪事實存否所必要者，依刑事訴訟法第159條之2規定
    ，得為證據；許家瑋於偵查中所為證述：係經檢察官以證
    人身分傳訊到庭，依法應具結而未具結，其證詞依刑事訴訟
    法第158條之3之規定，不得作為證據；楊榮龍於警詢之陳
    述：雖楊榮龍於審判中經傳拘不到，但前於偵查中業已具結
    證述而得為證據，是其警詢之陳述非證明犯罪事實所必要，
    依刑事訴訟法第159條第1項之規定，不得作為證據；楊榮
    龍於偵查中之證述，係於偵查中向檢察官所為之陳述，且經
    具結，被告就此並主張有何顯不可信之情況，本院復查無該
    證述有顯不可信之情況，參諸前揭刑事訴訟法第159條之1第
    2 項之規定，自得作為證據；其他供述證據，以各該陳述
    作成時之情況，並無違法取證之瑕疵，亦認以之作為證據為
    適當，依前揭法條意旨，自得為證據。
貳、認定事實所憑之證據及理由
一、訊據被告固坦承有交付甲基安非他命供許家瑋施用之情，惟
    矢口否認有何檢察官所指之販賣甲基安非他命之犯行，並以
    ：伊係無償供給許家瑋施用，而與楊榮龍合資購買甲基安非
    他命等語置辯。
二、然查：
  (一)販賣予許家瑋部分：證人許家瑋於警詢業已明確證述係向
    被告以500元「購買」得甲基安非他命1包，而非受贈施用；
    且於本院審理時具結證述係在「鳳林網咖」附近的「7-11
    」便利商店以公共電話撥打被告使用之行動電話聯繫被告之
    情節（見本院卷頁41-42），亦核與中華電信股份有限公司
    鳳山營運處99年5月5日鳳一客字第0990000099號函附查詢公
    用電話資料登記表及該公共電話與被告使用之0000000000號
    電話通聯紀錄相符（見99偵10296卷頁78、81），雖該通
    聯紀錄係顯示於99年2月19日14時58分23秒通訊，與被告於
    警詢所稱之99年2月16日有異，然此業經被告於審判中證述
    「忘記了」、「應該是吧」等詞（見本院卷頁46），參酌一
    般人的記憶難免隨時間淡化，且因日常生活作息之部分重覆
    性而出現誤差，被告又不否認與證人有以電話聯繫之情，是
    認證人與被告之通訊交談係於99年2月19日14時58分23秒許
    ；此外，證人許家瑋於審判中雖就警詢筆錄內容先稱「我
    當時迷迷糊糊的，我自己也不知道」，卻對指認紀錄表之記
    載原因稱「他就是程德瑋，我都找他買安非他命」（見本院
    卷頁42-43），足見證人許家瑋對被告仍有畏懼而產生證述
    壓力，是證人受被告選任辯護人詰問而證述被告平常會請伊
    施用甲基安非他命，當時沒有拿錢給被告，因為當時伊身上
    都沒錢，是被告請伊的等語（見本院卷頁46-47），以證人
    既能清楚分辨「購買」與「贈與」，且能明確稱對價為500
    元，雖其無正常工作，但以證人當時24歲、已婚育有一子之
    生活狀況，尚難認無其他經濟支援系統或積蓄而得以維持生
    活，堪認其上揭翻異前詞之證述，係順應詰問以迴護被告之
    詞，尚難採信。
  (二)販賣予楊榮龍部分：此經楊榮龍於偵查中具結證述二次向
    被告購買甲基安非他命之情節明確（見99偵10296卷頁20-22
    、50-52），對於被告前揭辯稱亦證稱「程德瑋上頭還有一
    個老闆，他都是向該老闆拿毒品，然後我每次都會問程德瑋
    有無毒品，他說有的話，我就會跟他說拿過來，我每此都向
    程德瑋買2000元的安非他命，不算是共同出資，我就是向他
    買毒品的」等語（見99偵10296卷頁22）；並有楊榮龍使
    用之0000000000號電話與被告使用之0000000000號、000000
    0000號雙向通聯紀錄在卷可稽（見99偵10286卷頁43-45、46
    ）；準此，被告既不爭執證人楊榮龍給付其金錢由其交付
    毒品之事實，且以證人楊榮龍上揭證述，亦堪認楊榮龍係詢
    問被告當時有無持有毒品現貨，如有始與被告進行交易，與
    一般合資係以可出資數額為基礎之詢問顯然不同，被告辯稱
    係與證人楊榮龍購買甲基安非他命等語，顯係卸責之詞，不
    足採信。
  (三)又被告被逮捕時所查扣之米白色晶體4包，經鑑定均屬第
    二級毒品甲基安非他命，亦有高雄醫學大學附設中和紀念醫
    院99年4月6日編號0000-000、0000-000、0000-000、0000-0
    00檢驗報告在卷可按（見99偵10296卷頁56-59）；(1)以第
    二級毒品甲基安非他命既屬違禁物，本無公定交易價格或一
    定之成交價格標準，毒品交易又向為政府所禁絕重罰之行為
    ，若非有利可圖，一般人絕無冒此風險之理，故經查獲為有
    對價之毒品交易行為，除有證據證明行為人主觀上確無營利
    意圖外，尚不得亦未查得其買進、賣出之差價，而遽認其無
    營利之意圖。(2)本案被告程德瑋係智識正常之成年人，以其
    在本院對證人許家瑋前揭證詞所述意見「我有曾經請他吃安
    非他命，但那種東西很貴，我也沒什麼能力常常請他」等語
    （見本院卷頁47），堪認被告明知毒品價格昂貴，且與許家
    瑋、楊榮龍並無特殊情誼，既與之為有對價之毒品交易，被
    告主觀上自具營利意圖甚明。
  (四)綜上所述，被告確有為前揭販賣第二級毒品甲基安非他命之
    犯行，已堪認定，應予論科。至於被告於99年3月17日就販
    賣甲基安非他命之數量與對價業與楊榮龍達成合意，僅在進
    行交付行為時為警查獲之部分，則未經檢察官於起訴書記載
    其犯罪行為，應認非本件起訴範圍，且非與前揭認定部分有
    事實上或裁判上一罪，本院就此自不得予以審判，附此敘明
    。
參、論罪科刑部分
一、論罪部分：核被告程德瑋三次販賣甲基安非他命之行為，均
    係犯毒品危害防制條例第4條第2項之販賣第二級毒品罪。其
    持有第二級毒品之低度行為為販賣之高度行為吸收，不另論
    罪。
二、刑之加重減輕事由：被告有事實欄所述刑之宣告及執行，有
    臺灣高等法院被告前案紀錄表1 份在卷可稽，其受有期徒刑
    執行完畢，5年內故意再犯本件有期徒刑以上之三罪，均為
    累犯，除無期徒刑部分不得加重外，有期徒刑及罰金部分應
    依刑法第47條第1項規定，各加重其刑。
三、科刑部分：
  (一)爰審酌被告曾因施用第二級毒品甲基安非他命，經觀察、勒
    戒，強制戒治均未戒除毒癮，而再施用甲基安非他命而受如
    事實欄所載之有期徒刑執行完畢，對於施用甲基安非他命對
    身心健康的戕害和一旦成癮後所造成的依賴性與戒除之困難
    性，均有親身經驗和體認，對於同樣陷於無止盡的毒品成癮
    者許家瑋、楊榮龍，不僅未能予以勸誡共勉早日脫離毒癮纏
    繞以回復「人」的正常生活，竟反而售予甲基安非他命，使
    許家瑋、楊榮龍增加購得毒品的管道而讓第二級毒品繼續加
    深戕害其身心的程度，且從中謀得不法利益，犯罪後又飾詞
    狡辯，對自己的行為危害性未有正確且深刻的認識，心存僥
    倖，並無悔意，惟念及各次販賣數量非鉅，所得對價分別為
    500元、2000元、2000元，共4,500元，檢察官具體求處各有
    期徒刑7年6月，定應執行有期徒刑8年6月等一切情狀，分別
    量處如主文所示之刑，並考慮為妥適審酌刑罰所兼具「報應
    主義」及「預防主義」之雙重目的，不應僅以被告犯罪次數
    ，作為定其應執行刑之唯一標準，雖被告販賣第二毒品甲基
    安非他命之次數達3次，但各次犯行均在99年2、3月間，前
    案僅有施用毒品前科，堪認被告亦係受毒品戕害之人，應可
    期待其歷經本次偵審程序而瞭解政府堅決掃蕩毒品的苦心與
    清楚自己行為具有延廣毒品危害他人的成分，體認悔悟而早
    日擺脫毒品的成癮控制與危害等情狀，定其應執行之刑如主
    文所示。
 (二)沒收部分：按毒品危害防制條例第19條第1項規定，犯第4
   條之罪者，其供犯罪所用或因犯罪所得之財物，均沒收之，
   如全部或一部不能沒收時，追徵其價額或以其財產抵償之。
   但該條項並無如同條例第18條第1項所定「不問屬於犯人與否
   ，沒收之」明文，自屬相對沒收主義立法。是其應沒收之物
   ，應以屬被告所有者為限（最高法院95年度台上字第305號判
   決參照）；被告為警逮捕時所查扣之第二級毒品甲基安非
   他命4包（均含包裝袋，驗前淨重分別為3.479公克、3.498公
   克、1.854公克、0.1公克，驗後淨重分別為3.474公克、3.49
   3公克、1.84  9公克、0.095公克），有前揭檢驗報告在卷可
   按（見99偵10296卷頁56-59），自屬查獲之第二級毒品無訛
   ，且參照最高法院97年上更（一）字第416號判決就販賣毒品
   案件所揭示「就查獲之毒品而言，僅得就最後一次販賣毒品
   罪宣告沒收銷毀」之意旨，應依毒品危害防制條例第18條第1
   項前段「查獲之第一、二級毒品及專供製造或施用第一、二
   級毒品之器具，不問屬於犯人與否，均沒收銷燬之」規定，
   於本案被告最後一次販賣第二級毒品罪宣告沒收銷燬。至上
   開毒品之包裝袋，因原係供包裝上開毒品之用，縱於檢測時
   將上開毒品取出，勢仍有微量毒品沾附其上無法析離，是仍
   應與上開毒品一併沒收銷燬之。另扣案毒品送鑑定耗損部分
   ，既因鑑定而為滅失，自無庸宣告沒收銷燬，併此敘明。
   扣案之銀色SonyEricsson牌行動電話（序號00000000000000-
   0-00，內含門號0000000000號sim卡1張）及紅色SonyEricsso
   n牌行動電話行動電話（序號00000000-000000-0，內含門號
   0000000000號sim卡1張）各1支，均為被告程德瑋所有，供其
   聯絡販賣本案第二級毒品所用，業據其於本院審理時供承明
   確（見本院卷頁78），應依毒品危害防制條例第19條第1項之
   規定，宣告沒收。又被告因為本案3次販賣第二級毒品所得
   共4500元，並未扣案，仍應依毒品危害防制條例第19條第1項
   規定，宣告沒收，如全部或一部不能沒收時，以其財產抵償
   。其他扣案之黃色小包包夾鍊袋1包、玻璃球管1支及銀色
   SonyEricsson牌行動電話（序號00000000000000-0，內含門
   號0000000000號sim卡1張），為被告否認係供本案犯罪所用
   之物，又無證據證明確係被告所有供本案犯罪所用，爰不予
   宣告沒收，併此敘明。
肆、綜合以上，應依刑事訴訟法第299條第1項前段，毒品危害防
    制條例第4條第2項、第18條第1項前段、第19條第1項、刑法
    第11條、第47條第1項、第51條第5款，判決如主文。
伍、本案經檢察官曾財和到庭執行職務。
中    華    民    國   100    年    3     月    23    日
                  刑事第十三庭  審判長法  官   黃蕙芳
                                      法  官   王參和
                                      法  官   楊智守
以上正本證明與原本無異。
如不服本判決應於收受送達後10日內向本院提出上訴書狀，並應
敘述具體理由；如未敘述上訴理由者，應於上訴期間屆滿後20日
內向本院補提理由書（均須按他造當事人之人數附繕本）「切勿
逕送上級法院」。
中    華    民    國   100    年    3     月    23    日
                                      書記官   蔡毓琦

附錄本案論罪科刑法條：
毒品危害防制條例第4 條第2 項
製造、運輸、販賣第二級毒品者，處無期徒刑或 7 年以上有期
徒刑，得併科新臺幣1 千萬元以下罰金。